【裁判字號】    98,基秩,17
【裁判日期】    980212
【裁判案由】    違反社會秩序維護法
【裁判全文】
臺灣基隆地方法院基隆簡易庭裁定        98年度基秩字第17號
移送機關    基隆市警察局第三分局
被移送人    乙○○
被移送人    甲○○
上被移送人因違反社會秩序維護法案件，經移送機關以中華民國
98年1月31日基警三分偵字第0980360306號移送書移送審理，本
院裁定如下：
    主  文
乙○○公共遊樂場所之管理人，縱容少年於深夜聚集其內，而不
即時報告警察機關，處罰鍰新臺幣參仟元。
甲○○不罰。
    事實理由及證據
壹、被移送人乙○○部分：
一、被移送人乙○○之違法事實：
    乙○○係址設基隆市○○區○○街53號1 樓「一次元企業社
    」之管理人；詎其竟縱容少年葉Ｏ宏（民國82年2月7日出生
    ；行為時年僅15歲）自98年1月17日凌晨0時起（移送書誤載
    為凌晨0 時45分），深夜聚集在「一次元企業社」之公共遊
    樂場所內，而不即時報告警察機關，迨同日凌晨0 時45分，
    始為警於上址臨檢查獲。
二、證據、理由：
    查「一元次企業社」之名義負責人為游文雄，惟實際管理人
    為被移送人乙○○，為被移送人乙○○所自承，且有基隆市
    政府營利事業登記證影本乙份在卷可稽，堪信為真。被移送
    人乙○○縱容少年葉Ｏ宏於深夜時段之98年1月17日凌晨0時
    分起，至同日凌晨0 時45分止，聚集（隨時可以增加之狀況
    ）在上開「一元次企業社」之公共遊樂場所而不即時報告警
    察機關等違法情節，亦據證人即少年葉Ｏ宏於警詢中證稱：
    伊自98年1 月16日（誤載為17日）晚間10時起，即進入「一
    元次企業社」，購買上網時數5 小時，伊於編號27號之電腦
    玩線上遊戲，店內除了店員外，尚有其餘十多名客人，迨員
    警於同日凌晨0 時45分前往上址臨檢查獲為止；其間，該店
    店員既未對伊要求查核證件，亦未通知或告知伊未滿18歲，
    要求伊離開等語明確，並有基隆市警察局第三分局百福派出
    所98年1月17日凌晨0時45分臨檢紀錄表1紙在卷可考。
    按社會秩序維護法第77條之立法意旨，無非意在防免未滿12
    歲之兒童，或12歲以上未滿18歲之少年，於深夜時段，猶聚
    集在公共遊樂場所，致對彼等身心發展產生不良影響，是立
    法乃藉由科「公共遊樂場所負責人或管理人」即時報告警察
    機關之作為義務，俾期周全兒童及少年之保護。準此，本條
    所指之「負責人」，當不以在場之人為限，此觀諸本條同時
    併列「負責人」及「管理人」之立法體例自明；即所稱「負
    責人」者，乃指名義上之負責人而言，至所指「管理人」者
    ，則指實際在場管理者之謂。蓋自目的論之解釋方法以言，
    管理人及受雇人均屬負責人手足之延伸，是就令負責人不在
    現場，核其仍有督促自己手足（即在場者）善盡報告義務之
    責，倘有未盡，本於手足延伸之旨，即與負責人未盡報告義
    務者無殊。職此，被移送人乙○○違反社會秩序維護法第77
    條規定之事實，應無可疑，而堪認定。
三、本院審酌被移送人乙○○縱容少年葉Ｏ宏融深夜聚集在「一
    元次企業社」之公共遊樂場所內，而不即時報告警察機關之
    違法動機；佐以被移送人乙○○迄今核無相類之前非素行（
    卷附臺灣高等法院被告前案紀錄表參照），兼以其違反即時
    報告警察機關之作為義務所可能洐生之危害等一切情狀，量
    處如主文所示之罰鍰。
貳、被移送人甲○○部分：
一、移送意旨略以：甲○○係址設基隆市○○區○○街53號1樓
    「一次元企業社」之店員；詎其竟縱容少年葉Ｏ宏（民國82
    年2月7日出生；行為時年僅15歲）自98年1月17日凌晨0時起
    （移送書誤載為凌晨0時45分），深夜逗留在「一次元企業
    社」之公共遊樂場所內，而不即時報告警察機關，迨同日凌
    晨0時45分，為警於上址臨檢查獲，因認甲○○違反社會秩
    序維護法第77條第1項規定等語。
二、按「公共遊樂場所之負責人或管理人，縱容兒童、少年於深
    夜聚集其內，而不即時報告警察機關者，處新台幣15,000元
    以下罰鍰；其情節重大或再次違反者，處或併處停止營業或
    勒令歇業」，社會秩序維護法第77條固有明文；惟依該規定
    所為文義解釋，本條所處罰之人為「公共遊樂場所負責人或
    管理人」，而所稱「負責人」者，乃指名義上之負責人而言
    ，至所指「管理人」者，則指實際管理者。
三、經查：被移送人甲○○係於「一元次企業社」擔任店員，其
    工作時間為每日晚上凌晨0時至上午8時，98年1 月17日凌晨
    0 時45分臨檢時，係由伊擔任店員等情，業據被移送人甲○
    ○於警詢中供述綦詳，核與被移送人乙○○所稱：伊係「一
    元次企業社」的實際負責人，98年1月17日凌晨0時45分警察
    臨檢「一元次企業社」時，伊不在場，係事後由『店員甲○
    ○』告知伊，伊才知情等情詞相符，足認被移送人甲○○僅
    為「一元次企業社」之店員無訛。是被移送人甲○○既非「
    一元次企業社」負責人或管理人，僅為「一元次企業社」店
    員，即非社會秩序維護法第77條規定所處罰之對象，揆諸前
    揭規定，自應為被移送人甲○○不罰之諭知。
四、依社會秩序維護法第45條第1項、第2項、第77條，裁定如主
    文。
中    華    民    國    98    年    2    月    12    日
                  基隆簡易庭法    官  周霙蘭
以上正本證明與原本無異。
如不服本裁定，得於裁定書送達之翌日起5 日內，以書狀敘述理
由，向本庭提起抗告。
中    華    民    國    98    年    2    月    12    日
                            書 記 官  莊智凱


司法院資訊處製作；財團法人民間司法改革基金會備份。
